【裁判字號】    99,司家聲,157
【裁判日期】    990311
【裁判案由】    核定遺產管理人報酬
【裁判全文】
臺灣高雄地方法院民事裁定           99年度司家聲字第157號
聲  請  人  李淑妃律師即被繼承人甲○○之遺產管理人
上聲請人聲請核定遺產管理人報酬事件，本院裁定如下：
    主  文
聲請人任被繼承人甲○○（女，民國○○○年○月○○○日生，
身分證統一編號：Ｚ000000000號）之遺產管理人之報
酬核定為新臺幣肆萬元。
程序費用新臺幣壹仟元由被繼承人甲○○之遺產負擔。
    理  由
一、按「遺產管理人，得請求報酬，其數額由親屬會議按其勞力
    及其與被繼承人之關係酌定之。」、「依本法之規定應開親
    屬會議時，由當事人、法定代理人或其他利害關係人召集之
    。」、「親屬會議不能召開或召開有困難時，依法應經親屬
    會議處理之事項，由有召集權人聲請法院處理之。」，民法
    第1183條、第1129條、第1132條第2 項前段分別定有明文。
二、本件聲請意旨略以：聲請人前經本院98年度司財管字第244
    號民事裁定選任為被繼承人之遺產管理人。嗣向本院聲請對
    被繼承人之債權人及受遺贈人為公示催告，茲因被繼承人之
    債權人中國信託商業銀行股份有限公司業已聲請拍賣抵押物
    ，且經本院民事執行處97年度司執字第91607 號強制執行事
    件中拍定，聲請人尚有調閱前述拍定房屋及土地之執行卷，
    以及申報被繼承人遺產稅等事務，後續尚有繼續管理遺產之
    必要支出，又被繼承人無親屬會議可資酌定本件報酬數額，
    另聲請人管理本件遺產事宜已支出費用1,073 元，爰依民法
    第1183條、「代管無人承認繼承作業要點」第14點第3 項規
    定，以管理遺產報酬不得低於孳息收入十分之三及遺產現值
    百分之一，及稽徵機關核算96年度執行業務者收費標準表，
    即律師擔任遺產管理人，每件按標的物財產價值百分之九計
    算收入為標準，狀請本院裁定本件遺產管理報酬為45,000元
    ，以便向本院民事執行處聲請參與分配等語。
三、經查：
  (一)本件被繼承人甲○○死亡後，其繼承人等均已拋棄繼承權，
    且未經親屬會議選定遺產管理人，經本院選任聲請人為被繼
    承人之遺產管理人乙節，有聲請人提出之本院98年度司財管
    字第244 號民事裁定附卷可稽，堪信為真實。準此，聲請人
    顯難召開親屬會議酌定其管理遺產之報酬，是其本於利害關
    係人之地位，聲請本院酌定報酬，洵屬有據。
  (二)聲請人主張之前揭事實，除上述民事裁定外，另據其提出全
    國贈與資料清單、財政部高雄市國稅局財產歸屬資料清單、
    97年度綜合所得稅各類所得資料清單、民事公示催告聲請狀
    、土地及建物登記謄本、土地明細清冊、房屋建築及設備明
    細清冊、96年度執行業務者收入、費用標準及本院民事執行
    處98年10月21日雄院高97司執良字第91607 號函等件各1 份
    為證，堪信為真實。
  (三)本院審酌：被繼承人之遺產有土地及建物共3 筆，遺產總值
    750,000 元元，有上開本院民事執行處98年10月21日雄院高
    97司執良字第91607 號函1 紙附卷可參，其債權人合作金庫
    資產管理股份有限公司已向本院聲請強制執行，除此之外，
    即無其他債權人陳報債權、債務或遺贈；又聲請人業已公示
    催告、登報等管理遺產行為，後續尚有通知債權人陳報債權
    、查詢被繼承人財產及強制執行程序等其他事項須處理，聲
    請人處理上開事務及後續處理所需時間之久暫、耗費人力之
    程度及各債權人受償權利之保障等一切情狀，認本件遺產管
    理人之報酬以40,000元（含已代墊費用）為適當，爰酌定如
    主文第1 項所示。至財政部訂頒「代管無人承認繼承遺產作
    業要點」第14點第3 項規定，管理遺產報酬不得依於孳息收
    入十分之三及遺產現值百分之一，及稽徵機關核算96年度執
    行業務者收費標準表，即律師擔任遺產管理人，每件按標的
    物財產價值百分之九計算收入為標準，僅供法院斟酌，尚非
    為據以論酬之依據，併此敘明。
四、末按依法應由關係人（包括聲請人、相對人及其他利害關係
    人）負擔費用者，法院裁定命關係人負擔時，應一併確定其
    數額，非訟事件法第24條第1 項所明定。經核本件聲請事件
    ，應徵之程序費用為1,000 元，依非訟事件法第157 條規定
    ，應由遺產負擔，爰併予確定如主文第2 項所示，附此敘明
    。
五、依非訟事件法第157 條、第24條第1 項，裁定如主文。
六、如對本裁定抗告，須於裁定送達後10日之不變期間內，向本
    院提出抗告狀，並繳納抗告費新臺幣1,000 元。
中    華    民    國    99    年    3     月    11    日
                  家事法庭  司法事務官  林于莙

司法院資訊處製作；財團法人民間司法改革基金會備份。
